【裁判字號】    91,上訴,2694
【裁判日期】    920509
【裁判案由】    貪污治罪條例等
【裁判全文】
臺灣高等法院刑事判決                          九十一年度上訴字第二六九四號
    上  訴  人
    即  被  告  乙○○
    選任辯護人  耿淑穎律師
                王彩又律師
                李明仙律師
右上訴人因貪污治罪條例等案件，不服臺灣新竹地方法院九十年度訴字第四二號，中
華民國九十一年六月二十八日第一審判決（起訴案號：臺灣新竹地方法院檢察署八十
九年度偵字第四一七二號），提起上訴，本院判決如左：
    主  文
原判決撤銷。
乙○○連續行使公務員明知為不實之事項，而登載於職務上所掌之公文書，足以生損
害於他人，處有期徒刑壹年捌月，緩刑肆年。
    事  實
一、乙○○於民國（下同）八十一年八月底至八十五年七月間擔任台灣電力股份有限
    公司（下稱台電公司）新竹區營業處（下稱新竹區營業處）收費股業務管理師，
    負責新竹區營業處之代繳電費業務，為依據法令從事公務之人員（嗣於八十六年
    七月間調至該營業處營業股，八十七年十月間遭免職）。八十五年間關於新竹區
    營業處之代繳電費業務程序為：每日先由該營業處收費股人員，至轄區代收台電
    公司電費之金融機構收回各金融機構所代收、欲解繳予新竹區營業處之電費、所
    開立之禁止背書轉讓支票及電腦磁帶（各用戶繳費記錄）後，交給乙○○，由乙
    ○○一面依據解繳機構所屬戶區，將支票的票面金額鍵入其職務上所掌管、設於
    電腦內、台電公司內部統一設計之「電費帳務管理系統」中之「收費人員結帳作
    業」，一面依所收取之支票（不分戶區），填寫其職務上所須據實登載之送金簿
    後，將所收取的支票存入臺灣中小企業銀行新竹分行設於新竹區營業處一樓之代
    收處，由代收處之承辦人員於乙○○所登記持交之送金簿上蓋章後，乙○○即持
    其中一聯蓋章後之送金簿交給台電公司總帳員，據以核對是否與「帳務員結帳核
    定作業」（乙○○將支票金額輸入「收費人員結帳作業」後，在管理系統之「帳
    務員結帳核定作業」即會自動顯示所繳總金額，惟並不顯示每一戶區之各別金額
    ）所示是否相符，如確相符，則予結帳，至於電腦磁帶，則寄交總公司資訊處處
    理。又因電腦磁帶所紀錄之金融機構已代扣之金額，與實際經解繳予新竹區營業
    處之金額，二者間有時間上之差異，如乙○○將已解繳之電費鍵入電腦系統時，
    電腦磁帶尚無金融機構的代扣紀錄，在「收費人員結帳作業」之「過繳」欄上會
    自然呈現「過繳」之金額紀錄，俟再次轉送之電腦磁帶紀錄已顯示代扣時，電腦
    即依已代扣金額與過繳數額逐次抵銷而使帳目保持平衡。反之，若電腦磁帶已有
    扣繳紀錄，而尚未實際解繳，則在「收費人員結帳作業」上之「不足」欄會呈現
    「不足」之金額紀錄，俟實際金額解繳入庫後再逐次抵銷不足之部分，而此項「
    過繳」、「不足」之紀錄均會呈現在各區處隔日列印出之收費日記簿及台電總公
    司「收費紀錄簿（二）」上，電腦磁帶經處理後則以收費紀錄簿（一）呈現。
二、緣於八十五年一月十五日，乙○○在操作新竹市一信戶區之「收費人員結帳作業
    」時，因系統問題，於電腦作業帳目上出現「過繳」新台幣（下同）二百一十萬
    五千四百三十五元之錯帳金額（即未鍵入入帳金額或已刪除入帳金額，電腦卻自
    動呈現過繳之紀錄），乙○○明知帳務員辦理代繳電費支票金額應據實登帳，如
    有錯帳情形，應依作業規定正式簽文逐級向上級主管報告後查明原因，經核准始
    得再行處理，不得未經核准即逕行將帳項調整。詎乙○○因見該錯帳至八十五年
    三月初已有近二個月的時間尚未消除，且知悉總帳員每日只核對送金簿所載金額
    與「帳務員結帳核定作業」所載金額是否相符，並無法得知是否有錯帳發生，而
    其手中所處理金融機構用以解繳予新竹區營業處之電費支票，偶有金融機構會未
    依雙方合約規定而交付未註記有禁止背書轉讓支票的情形，竟頓起貪念，基於意
    圖為自己不法所有之概括犯意，圖將其日後陸續持有、相當於前揭錯帳金額之新
    竹區營業處所有之電費予以侵占入己，並藉處理帳務之便，陸續將所侵占之金錢
    與電腦中達二百一十萬五千四百三十五元之過繳錯帳相互抵銷以掩人耳目。乙○
    ○旋於同年月十二日及十九日，分別見其所收受、由新竹市第二信用合作社（二
    信戶區）及新竹市第五信用合作社（五信戶區）所簽發、付款人均為臺灣省合作
    金庫票號分別為ＰＵ0000000及ＰＵ0000000號、票面金額分別為
    一百二十五萬九千零七十四元及一百一十萬五百零九元之支票二張（均不屬一信
    戶區），均未於支票上註記禁止背書轉讓，且金額與「錯帳」數目相差不遠，認
    機不可失，即連續於同年月十二日及十九日，將該二張支票扣留，並於同年月十
    三日及二十一日二天，將上開支票二張分別存入其個人設於臺灣銀行新竹分行、
    用以買賣股票之第000000000號帳戶及其個人設於新竹郵局第0000
    000─一六七二０四─二號帳戶，而將上開支票面額共計二百三十五萬九千五
    百八十三元之屬於台電公司之公有財物侵吞入己，並於同年四月二十二日將存入
    上開新竹郵局之帳戶內之一百一十萬五百零九元中再提款九十萬元，以存入上開
    臺灣銀行之股票帳戶，將所侵占之款項多數用以供其個人買賣股票等用途，至於
    上開二張支票與原過繳錯帳之差額計二十六萬四千一百四十八元，其再分次慢慢
    存入新竹營業處設於臺灣中小企業銀行新竹分行之專戶（此侵占公有財物部分業
    經檢察官於另案不起訴處分確定）。又乙○○明知應據實登載職務上所掌管之公
    文書，但為掩人耳目，仍基於概括之犯意，連續先於(1)八十五年三月十三日，二
    信戶區原即應登載繳交之一百二十五萬九千零七十四元之上開面額支票，擅將當
    日應解繳並登載於不詳戶區之支票湊足一百二十六萬一千二百三十一元做為當日
    二信戶區的繳庫金額（其中二千一百五十三元是給銀行的手續費，每筆二點五元
    ），並將該項數額登入二信戶區「收費人員結帳作業」之電腦公文書內，同時將
    當日所另收、由一信戶區解繳之二百六十六萬四千九百三十元之電費支票挪為其
    他不詳戶區當日之已繳金額，再以應繳至其他戶區之支票總金額九十四萬三千四
    百八十七元充為一信戶區當日應入帳之金額，登入一信戶區「收費人員結帳作業
    」內後，再製作送金簿，記載共解繳二百二十四萬五千九百六十五元之銀行票據
    後，連同支票一同送至臺灣中小企業銀行新竹分行設於新竹區營業處一樓之代收
    處，由代收處之承辦人員於乙○○所登記之送金簿上蓋章後，乙○○再持其中一
    聯蓋章後之送金簿交給台電公司總帳員。(2)同年月二十一日，五信戶區內原所收
    取、應繳交之一百一十一萬五百零九元，乙○○亦以同上手法，將應解繳並登帳
    於其他戶區之支票，湊齊一百一十一萬二千一百五十九元，以之做為當日五信戶
    區繳庫之金額（其中一千六百五十元之是手續費），並將該項金額登入五信戶區
    「收費人員結帳作業」之電腦公文書內，同時將當日所收、由一信戶區解繳之二
    百六十六萬四千九百三十元電費支票挪為其他戶區之已繳金額，再以應繳至其他
    戶區之支票總額一百五十五萬四千四百二十一元充為一信戶區當日已解繳之金額
    ，登入一信戶區「收費人員結帳作業」內後，再製作送金簿，記載共解繳五千零
    四萬九千七百七十三元之銀行票據後，連同支票一同送至臺灣中小企業銀行新竹
    分行設於新竹區營業處一樓之代收處，由代收處之承辦人員於乙○○所登記之送
    金簿上蓋章後，乙○○再持其中一聯蓋章後之送金簿交給台電公司總帳員。乙○
    ○為使前揭電腦中的錯帳消失，並避免因他人查帳容易而發現其犯行，不惜大費
    周章調動各戶區之實際帳目，使帳目錯亂，連續明知為不實之事項而登載於其職
    務上所掌管之各戶區「收費人員結帳作業」電腦公文書，直到八十五年七月間才
    把收費股內的銀行代繳帳目調平，足以生損害於台電公司新竹區營業處關於電費
    帳目管理之正確性（因乙○○所調動帳目之戶區數甚多，且調動時期長達三月，
    距事件被發現時之八十七年七月間又已逾二年，代扣繳金融單位所製作的電費結
    費單依規定只保存半年，台電公司的收費紀錄簿亦僅保存二年，諸多資料已不復
    存，究竟其調帳詳情如何，已無法確知）。迨至八十七年七月底，因新竹區營業
    處會計課帳務股股長郭李榮珍清查電費餘額帳目時，發現帳務股的帳目與電費課
    所記載之帳目不符，即收費股所收代繳電費與其實際匯繳入帳之金額不符，經當
    時承辦收費股之丙○○於核對各資料後發現乙○○經手的資料有異（在八十五年
    一月至三月間的銀行代繳核對日報上有乙○○的手寫字跡）後，在同年九月十日
    向乙○○查詢，乙○○知事跡敗露，旋於翌（十一）日將二百一十萬五千四百三
    十五元侵占款項歸還予台電公司，同年月三十日再附加二十七萬九千八百四十七
    元利息予台電公司。
三、案經法務部調查局新竹市調查站移送臺灣新竹地方法院檢察署檢察官偵查起訴。
    理  由
一、訊據上訴人即被告乙○○對其於八十五年一月間發現過繳錯帳後，於同年三月間
    將前揭新竹市第二信用合作社及第五信用合作社所簽發、用以解繳予新竹區營業
    處之電費支票二張，分別於八十五年三月十三日及同年月二十一日存入其設於臺
    灣銀行新竹分行及新竹郵局之帳戶內，再將該二張支票總額與過繳錯帳之差額存
    入臺灣中小企業銀行新竹分行之新竹區營業處專戶內，且以該二張支票之金額用
    於買賣股票，並為使帳目保持平衡而調動各戶區之帳目等事實，業已於偵查中及
    審理時坦承不諱，惟矢口否認有何侵占或偽造文書之犯意，辯稱：我這麼做是為
    了保護我自己，因為發現過繳錯帳若查不出原因，告訴上級後，多的款項一定會
    先繳回公司，但日後如發現不對，公司一定會要我賠，我到了三月發現這筆過繳
    金額仍一直呈現，我才會先存起來由自己保管；再加上當時我要考博士班，需要
    公司主管的推薦函，如果讓新來的主管陳華信知道我有錯帳，他一定會對我的印
    象不好，會影響到我能否唸博士班，又因為身為基層人員，平日都會想辦法讓帳
    目平衡，我會去這樣調整是不得己的，否則台電公司也不會在事後發函要求不可
    以隨便更正帳目，我不是故意要讓別人看不出帳目云云。惟查：
  (一)新竹市第二信用合作社所簽發、付款人為臺灣省合作金庫、票面金額為一百二十
    五萬九千零七十四元、票號為ＰＵ0000000號之支票乙紙，並未註記有禁
    止背書轉讓字樣，業經被告本人背書後，於八十五年一月十三日，存入其個人設
    於臺灣銀行新竹分行、用以買賣股票之第000000000號帳戶；新竹市第
    五信用合作社所簽發、付款人亦為臺灣省合作金庫、票面金額為一百一十萬五百
    零九元、票號為ＰＵ0000000號之支票一張，亦未於支票上註記禁止背書
    轉讓，復經被告本人背書後，於同年月二十一日存入其個人設於新竹郵局第00
    00000─一六七二０四─二號帳戶，被告再於同年四月二十二日以現金提款
    方式，自上開新竹郵局內提領九十萬元後存入上開臺灣銀行帳戶內之事實，除經
    被告坦承在卷外，有上開支票影本二紙（分別附於八十七年度偵字第八六一九號
    偵查卷〈下稱偵查卷一〉第三三、三二頁）、臺灣銀行（附於偵查卷一第四十至
    四七頁）與新竹郵局存摺影本（附於偵查卷一第三四至三九頁）、臺灣銀行新竹
    分行於八十八年十二月十六日、八十九年八月十一日出具之（八八）銀竹營字第
    八八二九號、（八九）竹營字第六二九二號函附之000000000號帳戶自
    八十四年十二月至八十五年十二月間之支出存入明細表（附於八十八年度偵字第
    七六七四號偵查卷〈下稱偵查卷二〉第四三至四六頁及八十九年度偵字第四一七
    二號偵查卷〈下稱偵查卷三〉第一二四至一三六頁）、郵政儲金匯業局八十八年
    十二月十八日、八十九年八月二十八日出具之00000000─０六六號、儲
    八九五一二０五０二號函附之新竹郵局第0000000─一六七二０四─二號
    帳戶自八十四年九月二十七日至八十五年十二月三十一日止之存提款明細表（附
    於偵查卷二第四七至四八頁及偵查卷三第一三七至一三八頁）等附卷可佐，被告
    確有將原為台電公司所收取之電費存入自己的上開臺灣銀行新竹分行與新竹郵局
    帳戶內之事實，堪以認定，合先說明。
  (二)查被告自承其於(1)八十五年三月十三日，將二信戶區原即應登載繳交之一百二十
    五萬九千零七十四元之上開支票面額扣除後，將當日應解繳並登載於不詳戶區之
    支票湊足一百二十六萬一千二百三十一元做為當日二信戶區實際繳庫金額（其中
    二千一百五十三元是給銀行的手續費，每筆二點五元），並將該項數額登入其職
    務上所掌管之二信戶區「收費人員結帳作業」電腦公文書內，同時將當日所另收
    、由一信戶區解繳之二百六十六萬四千九百三十元之電費支票挪為其他不詳戶區
    當日之已繳金額，再以應繳至其他戶區之支票總金額九十四萬三千四百八十七元
    充為一信戶區當日應入帳之金額，登入一信戶區「收費人員結帳作業」內後，再
    製作記載共解繳二百二十四萬五千九百六十五元之銀行票據之送金簿，再連同支
    票一同送至臺灣中小企業銀行新竹分行設於新竹區營業處一樓之代收處，由代收
    處之承辦人員於其所登記之送金簿上蓋章後，其再持其中一聯蓋章後之送金簿交
    給台電公司總帳員。(2)同年月二十一日，將五信戶區內原應繳交之一百一十一萬
    五百零九元，以同上手法，將應解繳並登帳於其他戶區之支票，湊齊一百一十一
    萬二千一百五十九元，以之做為當日五信戶區實際繳庫之金額（其中一千六百五
    十元之是手續費），並將該項金額登入五信戶區「收費人員結帳作業」電腦公文
    書內，同時將當日所收一信解繳之二百六十六萬四千九百三十元電費支票挪為其
    他戶區之已繳金額，再以應繳至其他戶區之支票總額一百五十五萬四千四百二十
    一元充為一信戶區當日已解繳之金額，登入一信戶區「收費人員結帳作業」內後
    ，再製作記載共解繳五千零四萬九千七百七十三元之銀行票據之送金簿，連同支
    票一同送至臺灣中小企業銀行新竹分行設於新竹區營業處一樓之代收處，由代收
    處之承辦人員於乙○○所登記之送金簿上蓋章後，乙○○再持其中一聯蓋章後之
    送金簿交給台電公司總帳員，而在其上開所掌管之公文書上作了上揭不實之記載
    ，並持之以行使之事實不諱，已據證人即負責核對送金簿及被告乙○○所列印出
    之電腦登帳記載之總帳員甲○○於偵查中結證綦詳（參偵查卷二第十八頁、偵查
    卷三第一四Ｏ、一四一頁），並有一信、二信、五信戶區收到數與匯繳數差異情
    形表、收費記錄簿、新竹市第一、第二、第五信用合作社代繳台電公司電費結費
    單等附於上開不法案卷證資料第九五至一Ｏ七頁內及八十五年三月十三日、八十
    五年三月二十一日二天的送金簿影本附於臺灣中小企業銀行新竹分行九十年十月
    十六日以九０新竹字第００六五五號函所附之送金簿影本第四冊第二八、二九頁
    附於原審卷內可憑，被告乙○○明知為不實在之內容，確仍製作與事實不符之記
    載，亦堪認定。
  (三)再查，自八十五年二月十日起台電公司始將電費帳務管理系統部分錯帳之更正作
    業開放由各區處自行處理，此有台灣電力股份有限公司八十五年二月一日電業字
    第八五０二─００八一號函及所附「電費帳務管理系統檔案更正作業要點」影本
    一份附於台灣電力公司新竹區營業處管理師乙○○涉嫌不法案卷證資料第四一至
    四八頁內可稽，在此之前，關於錯帳之更正作業概由台電公司總處統一處理，惟
    自八十五年二月十日起，雖部分錯帳之更正開放由各區處自行處理，亦非得由承
    辦人恣意為之，而應依台電公司總處所訂定之「電費帳務管理系統檔案更正作業
    要點」處理甚明，此情除據證人丙○○、陳華信等人證述在卷。而上開作業要點
    二處理程序中之（一）收費帳檔第２點已清楚規定：「錯帳之更正，應依據欠費
    檔數調整為原則，經由核對錯帳日相關報表之各欄位資料，與原始憑證（發交單
    、轉區單、未收退回單、存根合計單等）不符之處，查明錯誤原因並填註正確數
    字後，據以填寫「區營業處電費帳務管理系統檔案更正單（一）」，經副理、經
    理核章後辦理帳項之調整，錯帳原因如屬系統或程式未予控制之案件者，應另檢
    附相關錯誤案例資料，送業務（資訊）處查明，俾配合改善相關之系統功能」、
    第３點：「經核准之更正單（一）應依序編號，並由電費部門指定專人辦理帳項
    之調整，俟當日ＢＡＳ批次作業後，區營業處應列印更正資料記錄清單，經再與
    更正單（一）上之擬調整欄位資料核對無誤並蓋章認證後，送電費（業務）課長
    核章，每月另列印更正資料紀錄月報表，依時序檢附相關更正資料，再送課長複
    核是否逐案均經核准；倘未經核准而逕行處理帳項調整者，相關人員應予議處」
    。被告在台電公司開放由各區處可自行更正錯帳前之八十五年一月十五日發現有
    錯帳，到同年三月十二日「保管」第一張新竹第二信用合作社解繳之電費支票時
    ，電費帳務管理系統部分錯帳之更正作業開放由各區處自行處理，被告不思以正
    當方法解決錯帳問題，竟空以擔心日後可能要自己賠款、博士班的推薦信無法拿
    到等私人理由而變更電腦內容、製作不實記錄表，其辯稱係在不得己、為求自保
    的情形下在公文書上為不實記載等詞，委不可採。茲被告乙○○在電腦公文書上
    變更內容為不實記載等情，既非子虛而屬明確，所為自已符合偽造公文書之犯罪
    構成要件，證人戊○○、甲○○、丙○○、丁○於本院調查時到庭所為證詞，或
    不影響於上開犯罪事實，或屬枝節事項而與本件為裁判之基礎無涉，均不能資為
    有利被告之證據。綜上所述，本件事證已臻明確，被告行使公務員登載不實公文
    書之犯行洵堪認定，應予依法論科。
二、核被告所為，係犯刑法第二百十六條、第二百十三條之行使公務員職務上登載不
    實公文書罪。被告於職務上登載不實之公文書後，復持之以行使，其偽造之低度
    行為應為其行使之高度行為吸收，公訴人起訴事實雖未敘及被告所犯行使部分之
    犯行，然該行使部分之事實與公訴人起訴之登載不實部分之犯罪事實間既具有吸
    收關係，為實質上一罪，應為起訴效力所及，自得併予審究。被告先後行使公務
    員職務上登載不實公文書之犯行，時間緊接、手法雷同，所犯係犯罪構成要件相
    同之罪，顯係基於概括之犯意反覆為之，應依刑法第五十六條連續犯之規定論以
    一罪，並加重其刑。原審予以論科，固非無見，惟查被告所犯侵占公有財物部分
    ，業經臺灣新竹地方法院檢察署檢察官以八十七年度偵字第八六一九號予以不起
    訴處分確定（詳參卷內臺灣新竹地方法院檢察署八十七年度偵字第八六一九號不
    起訴處分書），茲檢察官違背刑事訴訟法第二百六十條之規定又對該部分再行起
    訴，原判決仍予受理並依公務員侵占公有財物之重罪論處，容有未合（詳後述）
    。被告上訴意旨否認飾卸犯罪雖無可取，但其執此指摘原判決不當，則為有理由
    ，原判決既有可議而無可維持，自應撤銷改判。爰審酌被告素行、犯罪動機、手
    段、所生危害，及犯後態度等一切情狀，量處如主文第二項所示之刑。第查，被
    告乙○○未曾受有期徒刑以上刑之宣告，有本院被告全國刑案紀錄表一紙附卷可
    憑，被告因一時貪念失慮致觸刑章，經此次偵、審程序及科刑之教訓後，當知所
    警惕，信無再犯之虞，第念被告乙○○受有高等教育，具國立交通大學研究所碩
    士及經營管理博士學歷，智識程度甚高，復為人師表，今在新竹中華大學任教，
    有正當職業，且其於案發翌日即八十七年九月十一日立刻自動繳回全部所欠電費
    二百一十萬五千四百三十五元，在同年月三十日又補回依上開費用所計算之利息
    二十七萬九千八百四十七元，將被害人台電公司所受之全部損害予以彌補清償完
    畢（有送金簿影本二份附於偵查卷一第五十、五一頁可據），其既於最短時間內
    將本案圓滿解決，犯後態度良好，本院念其尚知自新向上，前途猶在，仍可為社
    會有用之人，教育莘莘學子，因認所宣告之刑，以暫不執行為適當，爰併予宣告
    緩刑肆年。
三、公訴意旨略以：被告乙○○於前揭時地以如犯罪事實欄一、二所示手法，侵占台
    電公司新竹區營業處之電費二百一十萬五千四百三十五元，因認被告另涉有貪污
    治罪條例第四條第一項第一款之侵占公有財物罪嫌。經查，該侵占公有財物之同
    一犯罪事實，曾經臺灣新竹地方法院檢察署檢察官以八十七年度偵字第八六一九
    號予以不起訴處分確定（詳參卷內臺灣新竹地方法院檢察署八十七年度偵字第八
    六一九號不起訴處分書），茲本件公訴人起訴書雖認該侵占公有財物部分有刑事
    訴訟法第二百六十條第一款所指之新事證，可據以再行起訴云云，但查：公訴人
    認被告涉嫌侵占公有財物罪部分，發現新事證之理由不外：被告所侵占新竹市二
    信及五信之支票二張，雖於不起訴處分前已存在卷內，惟該二張支票既經被告存
    入其設於金融機構之帳戶，且已用於購買股票，此種情形是否與侵占公有財物罪
    之構成要件相當，又被告所為實有違台電公司所訂定於不起訴處分前已存在之「
    電費帳務管理系統檔案更正作業要點」之規定，故被告是否確無侵占公有財物之
    故意，原處分未予調查審酌云云；惟查，系爭二張支票及前開「電費帳務管理系
    統檔案更正作業要點」均係不起訴處分前已存在卷內之資料，而該二張支票經被
    告存入台灣銀行新竹分行及郵局，其中部分用來買賣股票之事實，被告早於調查
    站坦承不諱，原不起訴處分之承辦檢察官於偵訊時並就被告為何要將系爭支票存
    入自己帳戶及是否故意侵占公款以買賣股票等情，均詳鞠查證（詳八十七年度偵
    字第八六一九號卷第六頁反面第六行至第九行及第五十七頁反面第四行至第八行
    ）。可證，原處分檢察官就被告此行為是否符合侵占公有財物罪已為審酌；再者
    ，微論前開「電費帳務管理系統檔案更正作業要點」係不起訴處分前已存在卷內
    而為檢察官明知之資料，並非新證據，矧該更正作業要點亦非攸關被告有無侵占
    公有財物而得憑以論罪之證據。按刑事訴訟法第二百六十條第一款所指之新事實
    、新證據，係指於不起訴處分前，未經發見，至其後始行發見者而言，若不起訴
    處分前，已經提出之證據，經檢察官調查斟酌者，即非該條款所謂發見之新證據
    ，不得據以再行起訴，最高法院著有五十七年台上字第一二五六號判例可稽；據
    上所述，本件公訴人所指新事證，均非於不起訴處分前，未經發見，至其後始行
    發見者，亦非未經檢察官調查斟酌者，揆諸前揭判例意旨，即難認係刑事訴訟法
    第二百六十條第一款所指之新事實、新證據。茲公訴人違背刑事訴訟法第二百六
    十條之規定，在無新事證下，又對該已不起訴處分確定之侵占公有財物部分再行
    起訴，於法容有可議（至於該不起訴處分是否妥當，乃別一問題）。次按，不論
    依學者或實務見解，對於裁判上一罪，若一部分已不起訴處分確定，檢察官僅得
    對於其他部分（或稱原不起訴處分未及之事實）再行起訴，但對於已確定不起訴
    處分部分，除非發見新事證，自不得再行起訴。查本案侵占公有財物部分既未有
    新事證，且該部分已不起訴處分確定，與起訴之公務員登載不實罪部分即無全部
    或一部關係，公訴人誤將不起訴處分確定之侵占公有財物部分在無新事證情況下
    一併起訴，原審就該部分本應諭知不受理判決，僅得就公務員登載不實罪部分審
    理，乃又以兩罪間有方法結果之牽連關係，而就已不起訴處分確定之侵占公有財
    物部分，一併審理裁判，自有未合。按曾為不起訴處分，而違背刑事訴訟法第二
    百六十條之規定再行起訴者，依同法第三百零三條第四款之規定，本應諭知不受
    理之判決，惟公訴意旨認此侵占公有財物部分與前開論罪科刑之公務員登載不實
    罪部分有方法結果之牽連關係，爰就此侵占公有財物部分不另為不受理之判決。
據上論斷，應依刑事訴訟法第三百六十九條第一項前段、第三百六十四條、第二百九
十九條第一項前段、刑法第五十六條、第二百十六條、第二百十三條、第七十四條第
一款，判決如主文。
本案經檢察官田炳麟到庭執行職務。
中      華      民      國    九十二    年      五      月      九      日
                              台灣高等法院刑事第十二庭
                                    審判長法  官  劉  景  星
                                          法  官  沈  宜  生
                                          法  官  陳  志  洋
右正本證明與原本無異。
如不服本判決應於收受送達後十日內向本院提出上訴書狀，其未敘述上訴之理由者並
得於提起上訴後十日內向本院補提理由書（均須按他造當事人之人數附繕本）。
                                          書記官  蔡  佩  珊
中      華      民      國    九十二    年      五      月      九      日
附錄：本案論罪科刑法條全文
中華民國刑法第二百一十六條
 (行使偽造變造或登載不實之文書罪)
行使第二百十條至第二百十五條之文書者，依偽造、變造文書或登載不實事項或使登
載不實事項之規定處斷。
中華民國刑法第二百一十三條
 (公文書不實登載罪)
公務員明知為不實之事項，而登載於職務上所掌之公文書，足以生損害於公眾或他人
者，處一年以上七年以下有期徒刑。


司法院資訊處製作；財團法人民間司法改革基金會備份。
